【裁判字號】    95,簡上,835
【裁判日期】    951123
【裁判案由】    詐欺
【裁判全文】
臺灣高雄地方法院刑事判決             95年度簡上字第835號
上  訴  人
即  被  告  丙○○
上列上訴人因詐欺案件，不服本院95年度簡字第3451號簡易判決
（聲請簡易判決處刑案號：95年度偵字第5351號），提起上訴，
本院管轄之第二審合議庭判決如下：
    主  文
上訴駁回。
    事  實
一、丙○○能預見提供自己帳戶予不相識之人使用，可能幫助不
    詳之詐騙集團作為掩飾自己重大犯罪之用之情況下，仍以不
    違背其本意而基於幫助詐欺取財之故意，於民國94年7 月25
    日至28日間某日時許，將其於同月14日所申辦補發之中華郵
    政股份有限公司民強郵局（下稱郵局）帳號為000000000000
    00000 號之存摺、金融卡、密碼，交付予不詳之詐騙集團使
    用，作為該集團進行詐欺取財之犯罪工具。嗣該詐騙集團成
    員「許專員」，旋於94年7 月29日12時30分許撥打電話與乙
    ○○，向其佯稱抽中華特迪士尼公司3 獎，可獲得獎金新臺
    幣（下同）120 萬元，使乙○○不疑有他而陷於錯誤，按「
    許專員」指示向該集團自稱「會計李小姐」聯繫後，至臺中
    縣龍井鄉○○○路171 號之新莊郵局，匯款8 萬元至丙○○
    所有上開帳戶。嗣因乙○○發覺受騙，報警處理後始查獲上
    情。
二、案經高雄市政府警察局鼓山分局報告臺灣高雄地方法院檢察
    署檢察官偵查後聲請簡易判決處刑。
    理  由
一、證據能力部分：
（一）本件證人乙○○於警詢所述，為被告以外之人於審判外之
      陳述，屬傳聞證據，被告同意作為審理證據（本院卷, 第
      64頁），本院斟酌證人於警詢所述，過程並無受不當外力
      之影響，認適合作為本案之證據，依刑事訴訟法第159 條
      之5 第2 項規定，認其陳述有證據能力。
（二）卷附金融交易明細紀錄、被告庭提薪資袋1 只，亦雖審判
      外之傳聞書面，惟係金融機構依平日留存交易紀錄而印發
      之紀錄證明文書，並無顯不可信情形，當事人亦未表爭執
      ，依同法第159 條之4 第3 款規定，同有證據能力。
二、訊據被告丙○○固不否認上開帳戶係伊於掛失後補行申辦，
    然矢口否認有何幫助詐欺取財之犯行，辯稱：伊前於94年7
    月14日領回存摺置放機車中即告遺失，至警察通知時始知遭
    人利用云云，經查：
（一）被害人乙○○於前揭時地遭人行騙而將8 萬元匯入被告上
      開帳戶乙節，業據乙○○於警詢證述明確，並有郵政國內
      匯款執據1 紙、被告郵局交易紀錄暨開戶資料在卷可稽，
      被告對證人被害事實亦不爭執，是被害人乙○○指陳遭人
      詐欺取財一節，自堪採信。
（二）被告固以上開帳戶存摺、金融卡、密碼紙等物係於94年7
      月14日領取後在機車遺失為辯，惟被告於94年7 月14日辦
      理郵局帳號為00000000000000000 號帳戶掛失補副本，迄
      於94年7 月25日始核發晶卡，並於掛失補副後至核發卡片
      間有多次現金提款紀錄，結存金額僅餘13元等節，有被告
      上開帳郵局客戶歷史交易清單在卷可稽（本院卷第37頁）
      ，是以被告甫於94年7 月25日領取金融卡，被害人即於同
      年29日匯款進入上開帳戶，其間不過4 日，若被告確有遺
      失金融卡之情事，亦在此段期間內，則被告辯稱補領取金
      融卡即行遺失，卻未發現再行掛失或報警處理，實有可疑
      。再者，被告若因另有他用而掛失補發存摺後置放機車內
      ，為何於補發晶片卡完成補辦手續前，本人竟臨櫃將存款
      內現金提領殆盡，亦與常情有悖，其以前揭情詞置辯，顯
      屬卸責之詞，委無足採。
（三）又詐騙集團亦當知社會上一般常人發現帳戶存摺、印章、
      提款卡、提款密碼等重要資料遺失或遭竊，將立即報警或
      向金融機構辦理掛失止付，在此情形下，如仍以該帳戶作
      為犯罪工具，則在其向他人詐欺，致使被害人將款項匯入
      該帳戶後，極有可能因帳戶所有人掛失止付而無法提領，
      則其大費周章從事於犯罪之行為，甘冒犯罪後遭追訴、處
      罰之風險，卻只能平白無故替原帳戶所有人匯入金錢，而
      無法得償犯罪之目的。換言之，從事此等財產犯罪之不法
      集團，若非確知該帳戶所有人不會去報警或掛失止付，以
      確定其等能自由使用該帳戶提款、轉帳，則其等應不至於
      以該帳戶從事於財產犯罪。再衡以被害人匯入款項至被告
      上開帳戶後，隨即於當日即遭領取，此有上開帳戶交易明
      細附卷可憑，更足見該實施詐欺取財之行為人，於向被害
      人施用詐術後時，確有把握該帳戶不會被帳戶所有人掛失
      止付。是而被告確係於94年7 月25日受領核發晶卡後至被
      害人於同月29日遭詐騙前間不詳時地，將上開帳戶之存摺
      、提款卡及提款密碼提供予不詳姓名年籍之成年人使用，
      應可認定。
（四）至被告雖辯稱其有正當收入，無須販賣帳戶牟利，並提出
      案發當月薪資袋1 只為證，惟本院觀之被告所提出薪資袋
      ，被告於94年7 月應領薪資為44,000元，惟遭扣前借款
      1,0000元，僅實領34,000元，若被告資力充裕，應不致向
      工作單位支借薪金，其上開所辯，亦不足採信。
（五）綜上所述，顯見被告上開所辯實係圖卸刑責之詞，應不足
      採，是其就該詐欺集團嗣後將被告提供之上開銀行帳戶供
      詐欺取財之用，並藉以方便取得贓款及掩飾其詐欺犯行不
      易遭人查緝，顯有預見之可能，且不違反被告之本意，是
      被告自有幫助該詐欺集團詐欺取財之未必故意，本件犯行
      洵堪認定，應依法論科。
三、查被告行為後，刑法於94年2 月2 日經總統令修正公布，於
    95 年7月1 日施行，而比較新舊法時應就罪刑有關之共犯、
    未遂犯、想像競合犯、牽連犯、連續犯、結合犯，以及累犯
    加重、自首減輕暨其他法定加減原因（如身分加減）與加減
    例等一切情形，綜其全部罪刑之結果而為比較（最高法院95
    年5 月23日刑事庭第8 次會議決議參照）。經查：
（一）法定罰金刑部分：被告行為後，刑法第33條第5 款業於95
      年7 月1 日公布施行規定：「罰金：新臺幣1 千元以上，
      以百元計算之。」，與修正前刑法同條款規定「罰金：1
      元以上。」不同。比較新舊法結果，以舊法較有利於行為
      人，揆諸上開準據法，本案關於刑法第339 條第1 項之法
      定刑罰金部分，自應適用行為時之法律即修正前刑法第33
      條第5 款規定決定其罰金部分之法定刑。
（二）法定貨幣單位部分：被告行為後，刑法施行法增訂第1 條
      之1 ，並規定：「中華民國94年1 月7 日刑法修正施行後
      ，刑法分則編所定罰金之貨幣單位為新臺幣。94年1 月7
      日刑法修正時，刑法分則編未修正之條文定有罰金者，自
      94年1 月7 日刑法修正施行後，就其所定數額提高為30倍
      。但72年6 月26日至94年1 月7 日新增或修正之條文，就
      其所定數額提高為3 倍。」，是就現行刑法中，有關於罰
      金刑處罰之規定已有修正，惟經比較增訂之刑法施行法第
      1 條之1 與被告行為時之罰金罰鍰提高標準條例第1 條前
      段、現行法規所定貨幣單位折算新台幣條例第2 條結果，
      二者規定適用之結果並無不同，則本件即依被告行為時之
      舊法即依罰金罰鍰提高標準條例第1 條前段為法條適用之
      依據，附此敘明。
（三）易科罰金部分：行為人於犯罪時即修正前刑法第41條第1
      項前段規定：「犯最重本刑為5 年以下有期徒刑以下之刑
      之罪，而受6 個月以下有期徒刑或拘役之宣告，因身體、
      教育、職業、家庭之關係或其他正當事由，執行顯有困難
      者，得以1 元以上3 元以下折算1 日，易科罰金。」，又
      其行為時之易科罰金折算標準，廢止前罰金罰鍰提高標準
      條例第2 條前段規定，就其原定數額提高為100 倍折算1
      日，則本件受刑人行為時之易科罰金折算標準，應以銀元
      300 元折算1 日，經折算為新臺幣後，應以新臺幣900 元
      折算為1 日。惟95年7 月1 日修正公布施行之刑法第41條
      第1 項前段則規定：「犯最重本刑為5 年以下有期徒刑以
      下之刑之罪，而受6 個月以下有期徒刑或拘役之宣告者，
      得以新臺幣1 千元、2 千元或3 千元折算1 日，易科罰金
      。」比較修正前後之易科罰金折算標準，以95年7 月1 日
      修正公布施行前之規定，較有利於行為人，則應依刑法第
      2 條第1 項前段，適用修正前刑法第41條第1 項前段規定
      ，定其折算標準。
四、被告丙○○提供郵局帳戶供他人作為實施詐欺取財之犯罪工
    具，所為乃從事詐欺罪犯罪構成要件以外之行為，核其所為
    ，係犯刑法第30條第1 項、第339 條第1 項詐欺取財罪之幫
    助犯，並應依刑法第30條第2 項規定，按正犯之刑減輕之。
    原審認被告罪證明確，而適用刑法第339 條第1 項、刑法第
    30條、修正前第41條第1 項前段，罰金罰鍰提高標準條例第
    1 條前段、廢止前罰金罰鍰提高標準條例第2 條規定，並審
    酌被告率將帳戶資料交由他人，影響社會金融秩序重大，並
    使不法之徒藉此輕易於詐騙後取得財物，致檢警難以追緝，
    助長詐騙犯罪風氣，所生危害非輕，復衡酌被害人乙○○遭
    詐欺受損之金額為8 萬元，及被告僅係提供附件所示帳戶予
    他人使用，並無證據證明其因此獲取詐騙集團之詐騙不法利
    益等一切情狀，量處有期徒刑4 月，並諭知如易科罰金以
    300 元折算1 日。其認事用法，核無不合，量刑亦屬允當。
    本件被告上訴意旨否認犯罪，空言指摘原判決不當，應無理
    由，應予駁回。
五、按被告行為後，刑法業已修正，已如前述，原判決雖未及比
    較適用上開刑法修正前後之法條，然經本院比較結果，均仍
    應適用行為時法，則原判決適用行為時法論罪科刑並諭知易
    科罰金之折算標準即無不當，不構成撤銷之事由，附此敘明
    。
據上論斷，依刑事訴訟法第455 條之1 第1 項、第3 項、第368
條、第364 條，判決如主文。
本案經檢察官甲○○到庭執行職務。
中    華    民    國    95    年    11    月    23    日
                  刑事第十四庭  審判長法  官  蔡廣昇
                                      法  官  紀凱峰
                                      法  官  林瑋桓
以上正本證明與原本無異。
不得上訴。
中    華    民    國    95    年    11    月    27    日
                                      書記官  謝群育
附錄本判決論罪之法條：
刑法第339條第1項
意圖為自己或第三人不法之所有，以詐術使人將本人或第三人之
物交付者，處五年以下有期徒刑、拘役或科或併科一千元以下罰
金。


司法院資訊處製作；財團法人民間司法改革基金會備份。
